【裁判字號】    89,自,284
【裁判日期】    890805
【裁判案由】    詐欺
【裁判全文】
臺灣臺中地方法院刑事裁定                          八十九年度自字第二八四號
    自  訴  人  乙○○
    被      告  甲○○
右列被告因詐欺案件，經自訴人提起自訴，本院裁定如左：
    主  文
自訴駁回。
    理  由
一、按法院或受命法官於自訴案件第一次審判期日前訊問及調查結果，如認為案件有
    刑事訴訟法第二百五十二條至第二百五十四條之情形者，得以裁定駁回其自訴，
    同法第三百二十六條第三項定有明文。
二、本件自訴意旨略以：被告甲○○於民國八十六年六月間起承包自訴人乙○○所有
    位於台中市○○區○○街二一四巷一弄十二號五層樓房之工程，並陸續向自訴人
    收取工程款共計新台幣（下同）二百十萬三千三百零七元（其中每坪造價三萬三
    千元，第一次於八十六年六月十三日由自訴人交付被告二十三萬餘元，期間陸續
    給付，最後一次係於八十七年七月十四日給付），惟被告於八十七年十月間竟停
    止施工，並自八十七年十月起至八十七年十二月十七日止，向自訴人借款一百零
    九萬九千二百八十八元，嗣未償還借款，並不知去向，因認被告涉有刑法第三百
    三十九條第一項之詐欺取財罪嫌云云。
三、訊據被告固坦承於上揭時間承包自訴人位於台中市○○區○○街二一四巷一弄十
    二號五層樓房之工程，惟堅決否認有詐欺之犯行，辯稱：承作自訴人之工程已完
    成百分之八十，因伊財務有困難，廠商不讓伊進貨，所以工程才做不下去，事後
    有告訴自訴人會想辦法還錢，伊並無詐欺之意思等語。
四、按刑法第三百三十九條第一項詐欺罪之成立，以意圖為自己或第三人不法所有，
    以詐術使人將本人或第三人之物交付為要件。所謂以詐術使人交付，必須被詐欺
    人因其詐術而陷於錯誤，若其所用方法，不能認為詐術，亦不致使人陷於錯誤，
    即不構成該罪，最高法院四十六年台上字第二六０號判例可資參照。經查，被告
    於右揭時間承作自訴人之工程，由自訴人給付款項，並於八十七年十月間停工，
    另被告自八十七年十月起陸續向自訴人借款一百零九萬九千二百八十八元之事實
    ，固為被告所不否認，並有工程合約書、支票、本票影本為證，惟被告堅稱伊並
    無詐欺之犯意等語，而自訴人於本院調查程序中陳稱：他（指被告）原有依契約
    照時間蓋，但蓋到四樓半時，內部裝潢、粉刷、磁磚已貼了部分，後來就停工了
    等語（見本院八十九年五月十二日訊問筆錄），又自訴人最後一次給付工程款之
    時間係八十七年七月十四日，此為自訴人所自承（見本院八十九年五月十九日訊
    問筆錄），則被告於取得工程款後，尚繼續施工至八十七年十月間，且工程進度
    已達百分之八十，顯難認被告自訂約施工迄取得工程款期間，有何不法所有之意
    圖及施用詐術之犯意，否則被告若有詐欺之故意，其於八十七年七月十四日取得
    工程款後，應即停止施工，何須再施工達三個月之久；另被告雖自八十七年十月
    起陸續向自訴人借款一百零九萬九千二百八十八元，惟被告當時已因財務困難無
    法繼續施工，始向自訴人借款周轉等情，此為自訴人所不否認，則自訴人明知被
    告已周轉不靈，仍多次將金錢借予被告，而被告事後雖無法還款，惟其仍主動至
    自訴人家中討論還錢之事，此亦為自訴人所供明在卷（見同上八十九年五月十九
    日、同年六月二日訊問筆錄），顯見自訴人並無陷於錯誤之情形，被告亦無施用
    詐術之行為。抑且，參以被告於本院訊問中同意先返還二十萬元，其餘款項分六
    期清償，自八十九年八月五日起至九十年一月五日止，按月每月清償二十二萬元
    ，而自訴人亦本件表示不予追究，純屬誤會等情觀之，被告應無詐欺之故意，其
    縱被告事後於八十七年十月間因故停工，及未遵期返還借款，亦僅係單純民事上
    債務不履行之問題，究難遽認其有何施用詐術之行為，更遑論有使自訴人陷於錯
    誤之情形發生。從而被告之行為，自與詐欺取財之犯罪構成要件不相符合。此外
    ，本院復查無其他證據足資證明被告有何詐欺取財之犯行，其犯罪嫌疑顯有不足
    ，揆諸上揭刑事訴訟法之規定，本件自訴應予駁回。
據上論斷，應依刑事訴訟法第三百二十六第三項、第二百五十二條第十款，裁定如主
文。
中      華      民      國      八十九      年      八    月      五    日
                                    臺灣臺中地方法院刑事第四庭
                                        法  官  卓  進  仕
右正本證明與原本無異。
如不服本裁定，應於裁定送達後五日內向本院提出抗告狀。
                                        書記官
中      華      民      國      八十九      年      八    月      七    日


司法院資訊處製作；財團法人民間司法改革基金會備份。
